# 租赁期限缩短的问题

提问人：a503290243 时间：2023-10-25 11:40:10
租赁期限缩短的问题，根据准则指南中的例题：【例 42 】承租人甲公司与出租人乙公司就 5000 平方米的办公场所签订了 10 年期的租赁合同。年租赁付款额为 100000 元，在每年年末支付。甲公司无法确定租赁内含利率。在租赁期开始日，甲公司的増量借款利率为6%,相应的租赁负债和使用权资产的初始确认金额均为 736000 元，即736000=100000x（P/A,6%,10）。在第 6 年年初、甲公司和乙公司同意对原租赁合同进行变更，即自第 6 年年初起，将原租赁场所缩减至 2500 平方米。每年的租赁付款额（自第 6 至 10 年）调整为 60000 元。承租人在第 6 年年初的增量借款利率为5%。分析：在租赁变更生效日（即第 6 年年初），甲公司基于以下情况对租赁负债进行重新计量：①剩余租赁期为 5 年；②年付款额为 60000 元；③采用修订后的折现率5%进行折现。据此，计算得出租赁交更后的租赁负债为 259770 元，即259770=60000x（P/A,5%,5）。甲公司应基于原使用权资产部分终止的比例（即缩减的 2500 平方米占原使用权资产的50%）,来确定使用权资产账面价值的调减金额。在租赁变更之前，原使用权资产的账面价值为 368000 元（即，736000x5/10）,50%的账面价值为 184000 元；原租赁负债的账面价值为 421240 元［即，100000x（P/A,6%,5）］,50%的账面价值为力 210620 元。因此，在租赁变更生效日（第 6 年年初），甲公司终止确认50%的原使用权资产和原租赁负债，并将租赁负债减少额与使用权资产减少额之间的差额 26620 元（即，210620-184000）,作为利得计入当期损益。其中，租赁负债的减少额（ 210620 元）包括：租贷付款额的减少额 250000 元（即，100000x50%x5）,以及未确认融资费用的减少额 39380 元（即，250000-210620）。甲公司终止确认50%的原使用权资产和原租赁负债的账务处理为：借：租赁负债——租赁付款额 250000 贷：租赁负债——未确认融资费用 39380 使用权资产 184000 资产处置损益 26629 此外，甲公司将剩余租赁负债（ 210620元）与变更后重新计量的租赁负债（ 259770 元）之间的差额 49150 元，相应调整使用权资产的账面价值。其中，租赁负债的增加额（ 49150 元）包括两部分：租赁付款额的增加额 50000 元[即，（60000-100000*50%）x5],以及未确认融资费用的增加额 850 元（即，50000-49150）o甲公司调整现使用权资产价值的账务处理为：借：使用权资产 49150 租赁负债——未确认融资费用 850 贷：租赁负债一租赁付款额 50000 注：
100000x（P/A,6%,10）=736010（元），为便于计算，本题中，作尾数调整，取 736000 元。
例题中减少的是租赁面积，甲公司终止确认50%的原使用权资产(原值)和原租赁负债（账面价值）
背景是一项资产原租赁 59 个月，现在缩短为 40 个月，缩短了 19 个月，报告时点已经租赁了 33 个月，剩余期限由 26个月，缩短为 7 个月现在项目组有三种观点：
观点 1 ：使用权资产的减少比例=租赁负债的减少比例=缩短期限的比例=19/59=32.2%观点 2 ：重新测算的使用权资产原值=21，原使用权资产原值=33 使用权资产的减少比例=租赁负债的减少比例（33-21）/33=36.36%观点 3 ：重新测算的使用权资产原值=21，原使用权资产原值=33 使用权资产的减少比例（33-21）/33=36.36% 重新测算的租赁负债账面价值=3，原使用权资产账面价值=13 租赁负债的减少比例=租（13-3）/13=76.92%请教陈版主，如果减少的是租赁期限，需要终止确认使用权资产的比例和租赁负债的比例如何确认？

回答人：chenyiwei
租赁变更的会计处理原则是：首先确定对租赁负债的调整金额，然后再以该相同金额对使用权资产的账面价值进行调整。
因此，租赁期限缩短时（如本案例中从 59 个月缩短到 40 个月），应测算原租约下最后 19 个月的租金对应的租赁负债账面价值（即该 19 个月对应的应付租金的折现值），将其从租赁负债的原账面价值中减去，对应等额减少使用权资产账面价值。而不是采用按比例减少账面价值的方式。由于折现因素的影响，对使用权资产和租赁负债的减少金额比例要小于缩短的租赁期占原剩余租赁期的比例。